臺灣屏東地方法院民事裁定
111年度司家他字第9號
原      告  彭廂楹  


被      告  傅林淑卿
            林建民  
上列當事人間請求塗銷所有權移轉登記等事件，本院依職權裁定
確定訴訟費用額，裁定如下：
    主  文
原告應向本院繳納之訴訟費用額確定為新臺幣6,405元，及自本
裁定送達翌日起至清償日止，按週年利率百分之5 計算之利息。
    理  由
一、按非因財產權而起訴者，徵收裁判費新臺幣（下同）3,000
    元。於非財產權上之訴，並為財產權上之請求者，其裁判費
    分別徵收之；因財產權而起訴，其訴訟標的之金額或價額在
    10萬元以下部分，徵收1,000 元；逾10萬元至100 萬元部分
    ，每萬元徵收100 元；逾100 萬元至1,000 萬元部分，每萬
    元徵收90元；逾1,000 萬元至1 億元部分，每萬元徵收80元
    ；逾1 億元至10億元部分，每萬元徵收70元；逾10億元部分
    ，每萬元徵收60元；其畸零之數不滿萬元者，以萬元計算，
    又其訴訟標的金額或價額逾10萬元部分，裁判費依前項規定
    原定額數，加徵10分之1 。家事事件法第51條規定準用民事
    訴訟法第77條之14、第77條之13、臺灣高等法院民事訴訟、
    強制執行費用提高徵收額數標準第2 條及家事事件法第97條
    規定準用非訟事件法第14條分別定有明文。次按，調解成立
    者，原當事人得於調解成立之日起3 個月內聲請退還已繳裁
    判費3 分之2 ，家事事件法第30條第4 項亦有明文。又原告
    本為無資力之受訴訟救助者，既未預納裁判費，自無從聲請
    退還第一審裁判費3 分之2 ，參照訴訟救助制度之立法精神
    及民事訴訟法第83條第1 項之規定意旨，僅徵收3 分之1 。
    故法院於依職權確定訴訟費用額時，應依職權逕行扣除3 分
    之2 裁判費後，確定原告應繳納之訴訟費用（臺灣高等法院
    暨所屬法院102 年度法律座談會民事類提案第26號問題㈡討
    論結果參照），家事訴訟事件亦有準用，此觀家事事件法第
    51條規定即明。再按經准予訴訟救助者，於終局判決確定或
    訴訟不經裁判而終結後，第一審受訴法院應依職權以裁定確
    定訴訟費用額，向應負擔訴訟費用之當事人徵收之，民事訴
    訟法第114 條第1 項前段明定之。而依同法第91條第3 項規
    定，法院依聲請以裁定確定之訴訟費用額，應於裁定送達翌
    日起，加給按法定利率計算之利息，其立法理由旨在促使當
    事人早日自動償付其應賠償對造之訴訟費用，故在當事人無
    力支付訴訟費用時，雖由國庫暫時墊付，然法院依前揭民事
    訴訟法第114 條第1 項規定職權所為之裁定，同屬確定訴訟
    費用額之程序，亦應基於同一理由類推適用同法第91條第3 
    項規定，加計法定遲延利息（臺灣高等法院暨所屬法院94年
    度法律座談會民事類提案第34號問題2 、3討論結果參照）
    。
二、經查，本件原告彭廂楹與被告傅林淑卿、林建民間塗銷所有
    權移轉登記事件（本院107年度家補字第293 號，後改分為1
    11年度家移調字第3號），經本院以107 年度家救字第143 
    號裁定對原告准予訴訟救助，嗣後雙方當事人間移付調解成
    立，並約定該事件訴訟費用各自負擔，業經本院依職權調取
    上開卷宗查閱無訛。次查，本件原告起訴時之聲明為：「(
    一)、被告傅林淑卿應將屏東市○○段0000地號土地、屏東縣○
    ○鄉○○段000 地號土地於民國101 年2 月20日，以林榮雲為
    義務人，以贈與為原因，在屏東地政事務所所為之所有權移
    轉登記塗銷。(二)、被告傅林淑卿、林建民應將屏東市○○段
    0000地號土地、屏東縣○○鄉○○段000 地號土地，以林榮雲為
    繼承人，以繼承為原因，在屏東地政事務所所為之所有權移
    轉登記（屏東地政事務所民國101 年1 月11日屏登字第0049
    40號收件，101 年1 月16日登記）予以塗銷」。據此，本件
    訴訟標的金額經計算為新臺幣1,837,914元【按關於屏東市○
    ○段0000地號土地、屏東縣○○鄉○○段000 地號土地之訴訟標
    的價格，遺產稅免稅證明書所載之金額分別為431,340元及1
    ,406,574元，是其訴訟標的價額之計算式為：（431,340元＋
    1,406,574元）×1（原告於聲請時主張伊為唯一繼承人，應
    繼分為全部）＝1,837,914元（元以下四捨五入）】。是本件
    本應徵收之訴訟費用係19,216 元，惟查，本件兩造嗣後移
    付調解成立，並約定該事件訴訟費用各自負擔，而所謂訴訟
    費用各自負擔，係指原告已繳納之裁判費由繳納之人（或應
    繳納之人）負擔。故本件受裁定人即原告於原審暫免繳納之
    訴訟費用計算後應為19,216元，嗣後兩造移付調解成立，原
    告得聲請退還裁判費三分之二，即原告應負擔之裁判費為6,
    405元（計算式：19,216元×1/3＝6,405元，元以下四捨五入
    ），爰依職權確定原告應向本院繳納之訴訟費用額及其法定
    遲延利息為如主文所示。
三、依家事事件法第51條，民事訴訟法第114 條第1 項前段，裁
    定如主文。
四、如不服本裁定，應於裁定送達後10日內，以書狀向本院司法
    事務官提出異議。
中　　華　　民　　國　　111 　年　　 5　　月　　 3　　日
                  家事庭司法事務官　謝昆達